【裁判字號】    95,易,61
【裁判日期】    950331
【裁判案由】    詐欺
【裁判全文】
臺灣桃園地方法院刑事判決                95年度易字第61號
公  訴  人  台灣桃園地方法院檢察署檢察官
被      告  乙○○
上列被告因詐欺案件，經檢察官提起公訴（94年度偵字第21388
號），本院判決如下：
    主  文
乙○○幫助意圖為自己不法之所有，以詐術使人將本人之物交付
，處有期徒刑肆月，如易科罰金，以佰元折算壹日。
    事  實
一、乙○○明知當今不法份子為掩飾其不法犯行，避免執法人員
    之循線追緝，經常以低利或編造各種理由為誘餌，誘使民眾
    提供金融機構帳戶、存摺、提款卡、密碼等個人金融資料，
    渠等再利用取得之帳戶等個人金融資料供作對外詐騙或其他
    各種不法用途使用，可預見將金融機構帳戶存摺、提款卡、
    密碼等個人金融資料提供予不詳之人使用，可能幫助不法集
    團遂行詐欺取財之犯罪目的，仍基於縱有人以其金融帳戶實
    施詐欺犯罪亦不違背其本意之幫助犯意，於民國94年7 月1
    日，在臺北市○○區○○路12號之台北國際商業銀行景美分
    行，開立帳號000-000-00-00000-0-00 號帳戶後，隨即當日
    在臺灣地區某不詳地點，將其上開開立之帳戶存摺、提款卡
    、密碼單，提供予真實姓名年籍不詳成年人所屬詐欺集團使
    用。該詐欺集團成員中之某不詳姓名之成年男子，於同年月
    7 日上午10時許，撥打電話予甲○○，以知悉甲○○所有、
    車號8619 -F8號之自小客車下落為由（該自小客車係於94年
    7 月2 日在桃園縣桃園市○○路61巷口失竊），要求甲○○
    撥打00-0000000號電話，甲○○依指示撥打後，一名姓名年
    籍不詳、自稱「蔡董」之成年男子，告知伊失車在其手上，
    要伊匯款新臺幣（下同）60,000元後，伊車輛即會還伊云云
    ，致甲○○陷於錯誤，經甲○○與「蔡董」數次討價還價後
    ，甲○○於同年月8 日同意付款20,000元，惟先付10,000元
    ，待尋回車輛後，再付款10,000元，「蔡董」即告知乙○○
    上開帳戶之銀行、戶名、帳號等資料，甲○○即於同年月8
    日下午3 時20分許在桃園縣平鎮市農會匯款10,000元至「蔡
    董」上開指定之乙○○帳戶（手續費50元、應付款項10元）
    ，並同時撥打上開00-0000000號電話告知「蔡董」匯款完畢
    ，經「蔡董」與平鎮市農會之承辦人員電話確認後，隨即由
    一名姓名、年籍不詳之成年男子，於當日下午4 時1 分22秒
    ，在臺北縣板橋市○○路205 號之郵局漢生分行設立之提款
    機，將上開匯款提領完畢。嗣後甲○○再以00-0000000號電
    話欲與「蔡董」聯繫還車事宜時，該電話即無法撥通，「蔡
    董」亦未再撥打電話告知，且未取回車輛，始知受騙而受損
    害。
二、案經桃園縣政府警察局桃園分局報請臺灣桃園地方法院檢察
    署檢察官偵查起訴。
    理  由
壹、程序方面：
    本件認定事實所引用之本件卷內所有卷證資料（包含人證與
    文書證據、物證等證據），並無證據證明係公務員違背法定
    程序所取得，且被告於審判期日對本院提示之卷證陳明沒意
    見等語，且卷內之文書證據，亦無刑事訴訟法第159 條之4
    之顯有不可信之情況與不得作為證據之情形，依刑事訴訟法
    第159 條至159 條之5 之規定，本件認定事實所引用之本件
    卷證所有證據（包含人證與文書證據、物證等證據），均有
    證據能力，合先敘明。
貳、實體方面：
一、訊據被告乙○○矢口否認有前揭幫助詐欺之犯行，辯稱：伊
    於94年7 月1 日於臺北國際商業銀行景美分行開立帳號00-0
    00-00-00000-0-00號帳戶後，該帳戶之存摺、提款卡及密碼
    單於不詳時間遭竊遺失，伊並未將該帳戶之存摺、提款卡及
    密碼單交予詐欺集團使用云云。經查：
    (一)被害人甲○○前揭遭由不詳姓名年籍之人組成之詐欺集團
      詐騙10,000元，隨即遭人領走等情，業據被害人甲○○於
      警詢時指訴明確（見偵查卷第2 頁、第3 頁、第21頁、第
      22頁），並有提款位置資料、台北國際商業銀行歷史明細
      檔查詢單、桃園縣平鎮市農會匯款回條、台北國際商業銀
      行景美分行95年2 月20日北商銀景美（095）字 第00011
      號函及所附被告上開帳戶之94年7 月份交易明細表各1 份
      （見偵查卷第4 頁、第20頁、第23頁、本院卷）附卷可稽
      ，且被告對於被害人甲○○前揭指訴及上開卷證資料，於
      準備程序時已當庭表示無意見，迄至本院言詞辯論終結前
      亦未聲明異議，本院審酌該陳述於作成時之情況，並無不
      當，亦無證據證明上開卷證資料有何偽造或變造之情形，
      均得資為證據。從而，依上開事證，足認被告前開台北國
      際商業銀行景美分行之帳戶確實供該真實年籍姓名均不詳
      之成年男子及其同夥作為向被害人甲○○詐欺取財後，取
      得贓款所用之工具，至屬灼然。
    (二)被告對於上揭帳戶係伊於94年7 月1 日，在台北市○○區
      ○○路12號之台北國際商業銀行景美分行開立一情，坦承
      不諱，且有開戶印鑑卡1 份附卷為憑（見偵查卷第15頁、
      第16頁），是此部分之事實堪以認定。惟被告警詢中辯稱
      ：該帳戶係伊使用，但於94年7 月20日左右，在伊住處門
      口發現放在機車置物箱內之上開帳戶存摺、提款卡及密碼
      單遺失，伊隨即前往銀行辦理止付云云（見偵查卷第11頁
      ）；復於偵查中改稱：伊當時在作手工，為了存作手工的
      薪資，遂開立上開銀行帳戶，伊不記得上開帳戶何時遺失
      ，伊有親自到銀行口頭跟承辦的行員說伊帳戶遺失，惟銀
      行告知該帳戶被列為警示戶，故伊未辦理掛失止付，伊認
      為該帳戶沒有錢，遂未報案云云（見偵查卷第28頁）；嗣
      於本院準備程序時稱：伊於開立帳戶後，將帳戶之存摺、
      提款卡及密碼單置放於機車置物箱內隨身攜帶，嗣騎乘機
      車至臺北縣新店市○○路130 巷16號3 樓之三研興業股份
      有限公司洽公時，將機車置放於路邊，嗣該存摺、提款卡
      及密碼單遭竊遺失，惟同時置放於機車置物箱內之錢包並
      未遺失，伊不知存摺、提款卡及密碼單遺失，經警通知，
      始知失竊云云；末於本院審理時辯稱：當天伊係騎乘機車
      搭載伊妻子前往臺北縣新店市三研有限公司洽談生意，伊
      並未親至臺北縣新店市三研有限公司云云。惟查，被告對
      於其上開帳戶何時、何地、如何遺失乙節，前後供述不一
      ，已難憑信。再查：
      1.被告雖辯稱上開銀行帳戶係供薪資轉入之用，惟依卷附
        台北國際商業銀行景美分行95年2 月20日北商銀景美（
        095）字 第00011 號函附被告上開帳戶之客戶歷史資料
        查詢明細表記載，94年7 月1 日現金存入2,500 元、跨
        行轉出217 元、自提款機提出2,006 元，同年月7 日跨
        行轉入30,000元、匯款轉入10,000元、自提款機提出
        20,006元、10,006元、10,006元，同年月8 日跨行轉入
        20,000元、匯款轉入10,000元、自提款機提出20, 006
        元、10,006元，同年月11日自提款機提出106 元等情，
        並無被告所稱薪資轉入之情形。
      2.據卷附三研興業股份有限公司95年2 月23日函覆內容稱
        ：被告乙○○於94年7 月間，並未至該公司洽詢任何產
        品代工事項等語，被告辯稱伊於94年7 月間騎乘機車至
        三研興業公司洽談代工時，將上開帳戶之存摺、提款卡
        及密碼單置放於機車置物箱內而遭竊云云，即屬不實。
        經本院提示上開三研興業公司之函覆內容予被告閱覽時
        ，被告改稱，係伊騎乘機車載伊太太至三研興業公司洽
        談代工事項，實際上係伊太太洽談云云，惟究係何人至
        三研興業公司洽談代工事項，極易辨認，被告前後供詞
        反覆，已非記憶不清所致，且本院觀諸被告之個人戶籍
        資料，被告之配偶欄係屬空白，從而，被告上開辯解，
        顯係臨訟杜撰，並非實在。
      3.被告雖辯稱，伊自上開帳戶開立後，即將帳戶之存摺、
        提款卡、密碼單置放於機車置物箱內，隨身攜帶，何時
        遺失伊不知情云云。若然，以被告係將該等物品隨身攜
        帶等情觀之，顯見被告對於其所有之存摺、提款卡及密
        碼資料一事極度重視，且金融存款帳戶事關存戶個人財
        產權益之保障，其與存戶印鑑章結合，專有性自屬更高
        ，若落入不明人士手中，極易被利用為取贓之犯罪工具
        ，是一般人均有妥為保管以防止他人任意使用之認識，
        被告為41歲之成年人，對此當有所認識，被告既將之隨
        身攜帶，焉何未能知悉存摺、提款卡及密碼單何時遺失
        ？被告縱然係經警通知，始知悉上開帳戶之存摺、提款
        卡及密碼單遺失，自應速向銀行辦理掛失程序，以保障
        個人帳戶財產之權益，然被告未思及此，未向開戶銀行
        辦理掛失，此顯悖於一般人管理帳戶之常情及大反其極
        度重視存摺、提款卡保管使用安全之常態。再者，被告
        郵局帳戶既分設有存摺密碼及提款卡密碼，則該帳戶內
        所有款項之提領均需輸入被告自設之密碼始得為之，復
        參以本件被害人甲○○於94年7 月8 日下午3 時20分存
        入被告上開帳戶之款項，隨即於同日下午4 時1 分22秒
        遭人以提款卡提領現金完畢等節，已如前述，衡情該成
        年男子及其同夥為順利取得贓款，勢必確信渠等手中所
        持用之銀行帳戶得正常存、提款或轉帳，且知悉該帳戶
        之存摺密碼及提款卡密碼，若非經由被告同意使用該帳
        戶及提款卡，且保證不會辦理提款卡掛失而使原有之提
        款卡頓成廢物，否則該成年男子及其同夥（即持卡提款
        之人）如何能肯認該帳戶存摺、提款卡於脫離所有權人
        持有後，亦不致辦理掛失或暫停使用，遂放心、大膽、
        好整以暇，而向人詐欺行騙並以之充為收受贓款之工具
        ，要求被害人逕將贓款匯入上開帳戶後旋即提領一空，
        顯見被告之前開帳戶之存摺、提款卡應非遺失，被告此
        部分所辯不符常情，自難採信。
      4.至本件該成年男子及其同夥之人固係以提款卡提領現金
        之方式取得前開贓款，惟以常情而論，犯罪成員一方面
        須利用帳戶提供人所提供之帳戶，另一方面亦須防堵其
        等犯罪所得之款項經帳戶提供人先一步提領之可能，故
        自須令帳戶提供人同時交付其存摺、提款卡，並告知密
        碼資料，而被告係94年7 月1 日開戶，該帳戶之存提資
        料陸續為：現金存入2,500 元、跨行轉出217 元、自提
        款機提出2,006 元，業如前述，而被告自陳現金存入之
        2,500 元、提款機提出2,006 元係伊所為，而跨行轉出
        217 元非伊所為（見本院95年3 月21日審判筆錄第4 頁
        ），惟該筆跨行轉出之217 元既係介於被告存入及提領
        現金之間，則應認該筆跨行轉出之217 元，係經被告同
        意之第三人領出，且自被告領出2,006 元後之帳戶交易
        資料，均非被告所為之情形觀之，被告應係於94年7 月
        1 日開立帳戶當日，即已將上開帳戶之存摺、提款卡及
        密碼單，在不詳處所，交付予不詳姓名、年籍成員所組
        成之詐欺集團成員使用。
    (三)查金融機關存款帳戶，一般人極易申請取得，且個人之存
      款帳戶存簿，乃關係該帳戶之款項之存取，若非極為信任
      之親友因急迫情形有立即使用之必要之情形外，否則本可
      各自自行開立帳戶使用，自無須向他人借用或價購；個人
      之帳戶存簿，亦無任意交付予不認識之人之理；又電視媒
      體對於使用人頭帳戶行詐騙或恐嚇之事，已廣為宣傳，被
      告當時為一年逾41歲之成年人，當有相當之智識程度與生
      活經驗，對此亦當認識甚明，卻猶將上開帳戶存摺、提款
      卡及密碼交付與真實姓名年籍不詳之成年男子及其同夥使
      用，雖未見有何參與詐欺被害人之行為、或於事後亦分得
      款項之積極證據，而無從認屬本件詐欺取財行為之共同正
      犯，然其將應屬個人使用之帳戶提供予他人使用，即或本
      身因而涉案、面臨刑事追訴與處罰，仍無法或不願說明其
      提供予他人使用之原由及與該他人之關係，此即彰顯其幫
      助該他人為包含詐欺取財在內等財產犯罪之不確定故意。
      而嗣後該受被告提供使用帳戶之人，果與其他同夥利用以
      之為向被害人詐欺取財之匯款帳戶使用，被告應負幫助他
      人為詐欺取財之刑責甚明。
二、核被告所為，係犯刑法第30條第1 項前段、第339 條第1 項
    之幫助詐欺取財罪。被告係幫助之從犯，應依刑法第30條第
    2 項規定，依法減輕其刑。爰審酌被告明知近年來國內多有
    恐嚇集團、詐欺犯案，均係借用人頭帳戶以作為收受不法所
    得款項之手段，猶提供自身郵局帳戶供他人充為犯罪收贓之
    用，不僅助長恐嚇等財產犯罪於社會上充斥橫行，且因有「
    人頭戶」包藏掩飾致而查緝困難之故，主犯成員遂有恃無恐
    ，行徑乃更加囂張、狂放，直視法律為無物、若敝屣，馴致
    台灣漸成各種財產犯罪集團之樂園，如入無人之境，是見被
    告犯行所生之危害極鉅，而被告犯後否認犯行，不知悔改，
    態度惡劣，暨犯罪之動機、目的、手段等一切情狀，公訴人
    具體求處有期徒刑7 月，原非無據，惟本院斟酌被告提供給
    不詳人士組成詐欺集團使用之前開帳戶，依交易明細資料，
    雖有4 筆金額分別為30,000元、10,000元、20,000元、10,0
    00元匯款匯入該帳戶，惟可認定係詐欺取財之贓款者，亦僅
    被害人甲○○於94年7 月8 日所匯入之10,000元1 筆，是其
    實害性尚非重大，因認公訴人之具體求刑尚嫌過重，爰量處
    如主文所示之刑，並諭知易科罰金之折算標準，以資懲儆。
    又被告所交付上開帳戶之存摺、提款卡及密碼單等資料，均
    未扣案，且乏確據證明尚屬存在，爰均不予宣告沒收，附此
    敘明。
據上論斷，應依刑事訴訟法第299 條第1 項前段，刑法第339 條
第1 項、第30條第1 項、第2 項，罰金罰鍰提高標準條例第1 條
前段、第2 條，判決如主文。
本案經檢察官林鈺雄到庭執行職務
中    華    民    國    95    年    3     月    31    日
                  刑事第四庭  審判長法  官   黃斯偉
                                    法  官   蘇昭蓉
                                    法  官   陳心婷
上正本證明與原本無異。
如不服本判決，應於判決送達後10日內向本院提出上訴狀（應附
繕本），上訴於臺灣高等法院。
                                    書記官   陳青瑜
中    華    民    國    95    年    4     月     3    日
附錄本件論罪科刑法條全文：
刑法第三百三十九條第一項(普通詐欺罪)：
意圖為自己或第三人不法之所有，以詐術使人將本人或第三人之
物交付者，處五年以下有期徒刑、拘役或科或併科一千元以下罰
金。


司法院資訊處製作；財團法人民間司法改革基金會備份。
